【裁判字號】    97,交上易,160
【裁判日期】    970723
【裁判案由】    過失致死
【裁判全文】
臺灣高等法院刑事判決               97年度交上易字第160號
上  訴  人  臺灣臺北地方法院檢察署檢察官
被      告  甲○○
輔  佐  人
即被告之母  乙○○
上列上訴人因被告過失致死案件，不服臺灣臺北地方法院97年度
交易字第177號，中華民國97年4月30日第一審判決（起訴案號：
臺灣臺北地方法院檢察署97年度偵字第3225、4164號），提起上
訴，本院判決如下：
    主  文
上訴駁回。
    事  實
一、甲○○於民國（下同）97年1月13日下午1時50分許，騎乘車
    牌號碼5HB－078重型機車搭載其友人林承緯沿臺北縣新店市
    ○○路○段由北往南方向行駛，駛經臺北縣新店市○○路○段
    297 巷口前方之行人穿越道時，原應注意行車速度，在設有
    快慢車道分隔線之慢車道，時速不得超過40公里，且應注意
    車前狀況，並隨時採取必要之安全措施，且當時天候微雨、
    日間自然光線、視距良好、柏油路面無缺陷亦無障礙物，並
    無不能注意之情，竟疏未注意車前狀況而貿然以時速50至60
    公里超速行駛，適徐桂子沿臺北縣新店市○○街由東往西方
    向之行人穿越道，欲穿越北新路1 段至北新路1段297巷口，
    亦疏未注意其時同向之行車管制標誌為紅燈而不得穿越，仍
    逕自穿越，致甲○○所騎重型機車煞避不及撞擊徐桂子致其
    頭部外傷併顱內出血。甲○○於偵查犯罪機關發覺前，即主
    動向據報到場處理之警員自首並表示願意接受裁判。徐桂子
    嗣於同年月15日上午6 時12分許不治死亡。
二、案經徐桂子之子即丙○○訴由臺灣臺北地方法院檢察署檢察
    官偵查起訴。
    理  由
一、告訴人丙○○、證人林承緯、李祈如之警詢陳述，雖係被告
    以外之人於審判外之陳述，惟當事人未於言詞辯論終結前聲
    明異議，且本院審酌該陳述作成時情況，並無違法或不當之
    處，作為本案之證據，應屬適當；又證人趙仲甫、證人林承
    緯於偵查中向檢察官所為陳述，亦查無顯有不可信之情，依
    刑事訴訟法第159條之5第2項、第159條之1第2項規定，均具
    證據能力。而道路交通事故現場圖、道路交通事故調查報告
    表、道路交通事故調查報告表(一)、道路交通事故調查報告表
    (二)，雖均屬被告以外之人於審判外之書面陳述，惟當事人就
    此未於言詞辯論終結前聲明異議，且本院審酌上開書面陳述
    ，係警員到場處理本案交通事故所製作，供為本案之證據應
    屬適當，參酌依刑事訴訟法第159條之5第2項規定，亦具有
    證據能力。
二、上開事實，業據被告甲○○（簡稱被告）坦承不諱，核與證
    人林承緯證稱：被告時速約50至60公里，當時北新路為綠燈
    ，被告騎至肇事路口時，伊見車前方4、5公尺有一行人正走
    在斑馬線上欲穿越北新路，被告雖有煞車惟來不及即撞上該
    行人等語（參臺灣臺北地方法院檢察署97年度偵字第4164號
    卷第17、18、52頁），及證人李祈如於警詢所證：伊偕同伊
    婆婆徐桂子當時沿行政街東向西方向欲穿越北新路，行政街
    當時為紅燈，北新路係綠燈，伊婆婆因趕著搭乘接駁公車所
    以才違反號誌，伊回頭看時，徐桂子即遭機車撞上，當時伊
    等行走之車道為紅燈等情相符（參同上偵查卷第9 頁），復
    有道路交通事故現場草圖、道路交通事故調查報告表、道路
    交通事故調查報告表(一)、道路交通事故調查報告表(二)、道路
    交通事故照片附卷為證。按行車速度，依速限標誌或標線之
    規定，無速限標誌或標線者，應依下列規定：一、行車時速
    不得超過五十公里。但在未劃設車道線、行車分向線或分向
    限制線之道路，或設有快慢車道分隔線之慢車道，時速不得
    超過四十公里。汽車行駛時，駕駛人應注意車前狀況及兩車
    併行之間隔，並隨時採取必要之安全措施，道路交通安全規
    則第93條第1項第1 款、第94條第3項分別定有明文。被告騎
    車原應遵守上開規定，而案發當時天候微雨、日間自然光線
    、視距良好、柏油路面無缺陷亦無障礙物，並無不能注意之
    情，卻貿然超速行駛而疏未注意車前狀況致煞避不及撞擊被
    害人，堪認被告顯有過失。而被害人因車禍致其頭部外傷併
    顱內出血延至97年1月15日上午6時12分許不治死亡，業經告
    訴人丙○○（簡稱告訴人）於警詢指訴綦詳，復有臺灣臺北
    地方法院檢察署檢驗報告書及相驗屍體證明書在卷為證，是
    被告過失行為與被害人死亡間，有相當因果關係。又被害人
    於本件車禍發生時未遵循紅燈之指示，仍逕自行進於行人穿
    越道，亦有過失，惟不影響於本件被告之過失刑責。本件被
    告自白，核與事實相符，應係可採。本案事證明確，被告犯
    行洵堪認定，應依法論科。
三、核被告所為，係犯刑法第276條第1項過失致死罪。而汽車駕
    駛人，無駕駛執照駕車、酒醉駕車、吸食毒品或迷幻藥駕車
    、行駛人行道或行經行人穿越道不依規定讓行人優先通行，
    因而致人受傷或死亡，依法應負刑事責任者，加重其刑至二
    分之一，道路交通管理處罰條例第86條第1 項定有明文。本
    件被告行經行人穿越道未依規定讓行人優先通行因而致被害
    人死亡，應依該條項規定加重其刑，惟被告肇事後於偵查犯
    罪機關發覺前，即主動向據報到場處理之警員自首並表示願
    意接受裁判，有臺北縣政府警察局新店分局道路交通事故肇
    事人自首情形紀錄表存卷可稽，被告對於未發覺之犯罪自首
    而接受裁判，依刑法第62條前段規定得減輕其刑，爰依刑法
    第71條第1項規定先加後減。
四、原審本於同上見解，適用刑法第276條第1項、第41條第1 項
    前段、第62條前段、道路交通管理處罰條例第86條第1 項、
    刑法施行法第1條之1第1項、第2項前段之規定，並審酌被告
    過失行為剝奪被害人生命法益，惟無前科，此有本院被告前
    案紀錄表在卷可稽，又坦承犯行且深表悔悟，犯後態度良好
    ，而被告因被害人家屬除所申請之強制汽車責任保險金外，
    另要求賠償新臺幣（下同）200 萬元致未與之成立和解，又
    被害人疏未注意其同向之行車管制號誌為紅燈仍逕自穿越亦
    與有過失，兼衡被告為高職畢業及其生活狀況，量處有期徒
    刑6 月，並諭知易科罰金折算標準。另說明被告為輕度智障
    ，有中華民國身心障礙手冊在卷可稽，惟其歷次於警詢、偵
    查、原審審理時，就案發當日車禍過程均能陳述綦詳，堪認
    其未因此致不能辨識其行為違法或欠缺依其辨識而行為之能
    力或致其辨識行為違法或依其辨識而行為之能力顯著降低，
    故未予精神鑑定等情。經核原判決認事用法尚無不合，量刑
    亦稱妥適。檢察官循告訴人之請求提起本件上訴略以：依現
    場圖所示，本件被害人係為被告騎乘機車撞擊後於被告右前
    方20至30公尺處落地，足見被告於肇事當時應已預見被害人
    之動向，惟現場竟未見任何煞車跡象，足認被告係蓄意衝撞
    ，且未為必要之閃躲行為，其惡性非輕，況被告於犯後均無
    意進行調解，犯後態度惡劣，僅願以不足10萬元之金額和解
    ，視人命如草芥，斷無僅科處6 月有期徒刑之理等語，指摘
    原審量刑不當。惟上訴所指被告之犯罪情節、犯罪後態度及
    有關量刑事項，業經原審於判決理由中予以審酌並詳予說明
    ，本件量刑並未逾越權限或有何違反經驗法則、比例原則之
    處，上訴意旨就原審判決依職權裁量事項任意加以爭執，不
    足以構成原審判決違法之原因，所為上訴為無理由，應予駁
    回。
據上論斷，應依刑事訴訟法第368條，判決如主文。
本案經檢察官黃全祿到庭執行職務。
中    華    民    國    97    年    7     月    23    日
                  刑事第二十庭  審判長法  官  楊貴雄
                                      法  官  林銓正
                                      法  官  鄧振球
以上正本證明與原本無異。
不得上訴。
                                      書記官  劉有志
中    華    民    國    97    年    7     月    25    日
附錄：本案論罪科刑法條全文
因過失致人於死者，處2 年以下有期徒刑、拘役或2 千元以下罰
金。
從事業務之人，因業務上之過失犯前項之罪者，處5 年以下有期
徒刑或拘役，得併科3 千元以下罰金。


司法院資訊處製作；財團法人民間司法改革基金會備份。
